【裁判字號】    88,易,399
【裁判日期】    891204
【裁判案由】    詐欺
【裁判全文】
臺灣彰化地方法院刑事判決                          八十八年度易字第三九九號
    公  訴  人  臺灣彰化地方法院檢察署檢察官
    被      告  丁○○
    選任辯護人  林溢根律師
右列被告因詐欺案件，經檢察官提起公訴（八十七年度偵字第九五一三、一０００八
號），本院判決如左：
    主  文
丁○○連續意圖為自己不法之所有，以詐術使人將本人之物交付，處罰金玖仟元。如
易服勞役，以佰元折算壹日。
    事  實
一、丁○○前因偽造文書案件，於民國（下同）八十五年七月二十四日經台灣高等法
    院台中分院判處有期徒刑十月，經上訴最高法院於八十五年十月九日駁回上訴確
    定。未執行前，不知悔改，明知無資力，竟基於意圖為自己不法所有之概括犯意
    ，於八十五年十月二十三日與二十四日，以向強太實業股份有限公司（下稱強太
    公司）偽稱係靜宜大學教授，因教學研究之用要購買電腦零組件，價金須經學校
    驗收物貨品後才能付款等語，並簽發發票日八十五年十月二十五日，到期日八十
    五年十月三十日，金額新台幣（下同）十一萬一千二百元之本票一紙為擔保，使
    強太公司人員誤信，先後各售賣交付總價同上之電腦零組件一批。嗣強太公司屢
    催付貨款未得，本票亦不獲兌現，始查知受騙。
二、案經強太公司訴由台灣台北地方法院檢察署檢察官呈經台灣高等法院檢察署檢察
    長核轉台灣彰化地方法院檢察署檢察官偵查起訴。
    理  由
一、訊據被告丁○○，坦承前揭簽發本票向強太公司購得同上金額之電腦零組件，且
    本票屆期未獲兌現之事實，惟否認有詐欺犯行，辯稱，伊沒有偽稱為教授，只說
    擔任過靜宜大學的助教，可能是強太公司人員誤聽云云。經查，被告冒稱為靜宜
    大學教授購買電腦零組件一情，業據強太公司業務員蔡秀梅於偵查中指述至明，
    且依卷附強太公司十月二十三日與二十四日之出貨單影本各一紙上客戶名稱均記
    載為丁○○老師，發票地址均記載為靜宜大學，衡諸常情，益見被告確有上揭偽
    稱情事無疑，是被告前揭冒稱行為足令強太公司陷於錯誤，屬詐術之施行至灼。
    復被告簽發之卷附本票未依到期日兌現，且稽延多時才清償，亦徵被告當時顯無
    資力，故綜上，被告所辯無足採信，本件事證明確，被告有詐欺取財之犯行足堪
    認定。
二、核被告所為，係犯刑法第三百三十九條第一項之詐欺取財罪。被告先後二次犯行
    ，時間密接，所犯罪名同一，應係基於概括犯意所為，應論以連續犯為一罪，依
    法加重其刑。爰審酌被告犯罪之動機、目的、手段，所造成之危害及事後已與強
    太公司和解，此據強太公司人員張翼鵬陳明在卷，暨被告前因相類偽造文書詐購
    電腦零組件案件，曾經台灣高等法院台中分院以八十五年度上訴字第五二一號判
    處有期徒刑十月，嗣經上訴最高法院於八十五年十月九日駁回上訴確定，迄八十
    八年三月七日執行完畢，有判決書、臺灣彰化地方法院檢察署刑案資料查註紀錄
    表、台灣高等法院被告全國前案紀錄表及本院查詢法務部在監在押資料表在卷可
    稽。認被告甫受前開刑罰完畢，當知警惕後往，無再以與犯罪時間相近，於前開
    刑罰執行前另犯相類之本案續入囹圄，以阻其自新之理，從輕判處如主文所示之
    罰金刑，薄示懲儆。
三、公訴意旨另以，被告於八十七年一月五日、八日、十九日、二十六日、二月二日
    、四日、九日，以偽稱係威通國際實業有限公司（下稱威通公司）欲購買之名義
    ，連續向捷元股份有限公司（下稱捷元公司）詐購得電腦零組件八批（其中一月
    二十六日為二批），總價四十五萬一千六百八十四元。嗣即設詞拖欠價款，進而
    去向不明，因認被告涉犯刑法第三百三十九條第一項詐欺取財罪嫌，係以被告犯
    行業據捷元公司具狀暨由該公司職員乙○○指訴明確，又有出貨單八紙及威通公
    司於八十七年四月間寄發通知已於同年二月間開除被告之通知函在卷可查為論據
    。訊據被告否認有此部分詐欺犯行，辯稱，伊入股威通公司負責資訊部門，後來
    營運不佳，與負責人丙○○議妥，由伊自負經營之盈虧，但捷元公司人員要求伊
    以威通公司名義叫貨，並要伊簽個人本票保證，伊並無偽稱之情事。另伊當時被
    人欠錢，嗣有委託伊妹處理但未得償，又伊投資行動電話，以每支九千五百元購
    入後卻滯銷，因此才拖欠捷元公司貨款，並非詐欺等語。經查，被告於八十六年
    八月間與丙○○擔任負責人之威通公司議妥入股，由被告在威通公司負責資訊部
    門，嗣因營運不佳，與丙○○談好自行負責資訊部門之盈虧，該部門人員薪水即
    由被告發放，迄八十七年二月間丙○○發現被告有欠廠商錢，又找不到被告，嗣
    即發函給廠商，表示被告行為已與威通公司無涉，被告約於八十七年三、四月間
    離開威通公司諸情，業據丙○○、曾在威通公司資訊部分任職之甲○○與捷元公
    司人員鄭志斌證述明確，並有威通公司變更事項登記卡、章程等資料在卷可憑，
    足見被告於八十七年一、二月間以威通公司名義向捷元公司叫貨，並無偽稱之情
    事，無得目為詐術之施行至明。另依卷附被告所提與英雄科技行動電話購買合約
    影本載記被告向該公司以每支九千五百元之價格，購得一百支行動電話；並被告
    委由其妹黃淑鶯聲請得債務人戴貴華應償還四十萬六千八百五十元及利息，亦有
    台灣高雄地方法院八十七年度促字第四一八八七號支付命令影本一紙在卷供考，
    足徵被告所辯投資失利與為人欠債，致拖欠捷元公司貨款之部分尚非無稽。此外
    ，復查無其他積極證據足認被告於向捷元公司叫貨時，即係有意詐欺，故綜上，
    認此部分被告犯罪無據證明，公訴人所認容有誤會，惟因公訴人指被告此部分與
    前開有罪部分具連續犯裁判上一罪關係，爰不另為無罪之諭知。
四、據上論斷，應依刑事訴訟法第二百九十九條第一項前段，刑法第三百三十九條第
    一項、第四十二條第二項，罰金罰鍰提高標準條例第一條前段、第二條，判決如
    主文。
本案經檢察官陳德芳到庭執行職務。
中      華      民      國八十九    年    十二    月    四    日
                                臺灣彰化地方法院刑事第二庭
                                        法      官  洪  榮  謙
右正本證明與原本無異。
如不服本判決，應於判決送達後十日內向本院提出上訴狀（須附繕本）。
告訴人或被害人對於判決如有不服具備理由請求檢察官上訴者，其上訴期間之計算係
以檢察官收受判決正本之日期為準。
                                        法院書記官  梁  高  賓
中      華      民      國      八十九    年    十二    月    八    日
刑法第三百三十九條
意圖為自己或第三人不法之所有，以詐術使人將本人或第三人之物交付者，處五年以
下有期徒刑、拘役或科或併科一千元以下罰金。
以前項方法得財產上不法之利益或使第三人得之者亦同。
前二項之未遂犯罰之。


司法院資訊處製作；財團法人民間司法改革基金會備份。
